【裁判字號】    88,自,1384
【裁判日期】    890809
【裁判案由】    詐欺
【裁判全文】
臺灣臺中地方法院刑事判決                        八十八年度自字第一三八四號
    自  訴  人  甲○○
    被      告  乙○○
                丙○○
    共      同
    選任辯護人  林殷世
右列被告因詐欺案件，經自訴人提起自訴，本院判決如左：
    主  文
乙○○、丙○○均無罪。
    理  由
一、自訴意旨略以：被告乙○○於民國八十八年九月間，以欲週轉十五日為由，向自
    訴人甲○○借款新台幣（下同）八十萬元，當時被告乙○○稱其已向金亞太租賃
    股份有限公司（下稱金亞太公司）辦理信用貸款一千萬元，經核准無誤，惟礙於
    九二一地震，致金亞太公司撥款延誤，俟該公司程序完成即可撥款，而請求自訴
    人先行貸給，以利其業務之進行，並稱自訴人可向同業即被告丙○○確認，被告
    乙○○另簽發一紙面額為八十萬元、票號ＡＡ0000000號、發票日為八十
    八年十月十日、付款人係亞太商業銀行之支票一紙交付自訴人，詎被告二人事先
    已經串謀，經自訴人向被告丙○○求證無訛，而陷於錯誤，如數匯給被告乙○○
    ，待上開支票屆期提示被退票後，被告乙○○不知去向，經質問被告丙○○，竟
    推稱其無能為力，極力撇清，自訴人始知受騙，因認被告共同涉有刑法第三百三
    十九條第一項之詐欺取財罪嫌。
二、按犯罪事實應依證據認定之，無證據不得推定其犯罪事實，又不能證明被告犯罪
    者，應諭知無罪之判決，上述規定於自訴程序準用之，刑事訴訟法第一百五十四
    條、第三百零一條第一項、第三百四十三條定有明文。次按認定不利被告之事實
    ，須依積極證據，苟積極證據不足為不利於被告事實之認定時，即應為有利被告
    之認定，最高法院三十年上字第八一六號判例著有明文。而刑法第三百三十九第
    一項詐欺罪之成立，以意圖為自己或第三人不法所有，以詐術使人將本人或第三
    人之物交付為要件。所謂以詐術使人交付，必須被詐欺人因詐術而陷於錯誤，若
    其所用方法，不能認為詐術，亦不致使人陷於錯誤，即不構成該罪，亦有最高法
    院四十六年台上字第二六０號判例可資參照。至民事事件之債務人於債之關係成
    立後，若有未依約定本旨履行債務者，依一般社會交易經驗，可能之原因甚多，
    其因不可歸責於債務人之事由而不能給付，或因合法主張抗辯而拒絕給付，甚至
    在負債之後始惡意遲延給付者，均有可能，倘無積極確切之證據，即不能輕易斷
    言必有涉及詐欺犯罪。
三、自訴人指稱被告共同涉有刑法詐欺取財罪嫌，無非係以匯款單、前述支票及退票
    理由單等影本各一件為憑，訊據被告二人均堅決否認自訴人所指，被告乙○○辯
    稱其於八十八年九月二十三日以電話向自訴人借款，當時僅向自訴人表示有於九
    月初辦理貸款，但受九二一地震之影響，申貸程序延緩，並無言及申請之貸款已
    獲核准，至其所以搬離原來之住所，亦係因九二一地震之故，非欲詐取自訴人之
    錢財；被告丙○○則辯稱其於八十八年九月二十三日中午，受被告乙○○之託，
    持前開支票交給自訴人，並據實告訴自訴人已辦理申請貸款，但未稱貸款已經核
    准下來等語。經查：
    (一)被告乙○○曾於八十八年九月二十三日先以電話聯繫自訴人，擬借貸八十萬元
      週轉應急，並稱已向金亞太公司申請貸款，其後再託被告丙○○於當天午間將
      前開支票持交自訴人，當時被告丙○○亦曾向自訴人表示被告乙○○已申請貸
      款乙事，自訴人於當天即匯款八十萬元給被告乙○○等情節，業據雙方供明在
      卷，互核相符，並有匯款單一紙附卷可稽。
    (二)自訴人雖指稱被告等均向其表示前開貸款已獲核准，僅待完成程序即可獲撥款
      ，其信以為真，因而交付八十萬元之借款，惟被告均否認曾藉此騙取自訴人借
      給該筆款項。而此事經證人即金亞太公司之經理丁○○到庭結證係稱：金亞太
      公司乃亞太銀行股份有限公司所轉投資設立，亦從事放款工作，被告等於八十
      八年九月二十一日大地震前，曾向該公司提出貸款申請，經承辦人前往台中巿
      逢甲大學附近被告等所經營之亞歌資訊股份有限公司（下稱亞歌公司）訪談，
      其等擬以亞歌公司及優脈有限公司共同申請借貸一千萬元，並將以此二家公司
      所往之客票提供擔保，經金亞太公司授信承辦人帶回申請資後，因九二一大地
      震而停頓，迨至八十八年十月初擬將此件申請案送請授信委員會審核，惟因查
      詢授信戶之票據往來資料，在票據徵信方面發覺瑕疵，其後因無法聯繫被告，
      所以也無通知拒貸，此件申請案即無疾而終等語（以上見本院八十九年七月二
      十一日筆錄），可見被告當初向自訴人借款時所稱已辦理貸款，但受九二一大
      地震之影響而延緩之語，並非子虛。此外，自訴人並無進一步提出積極之證據
      證明被告等確實設詞誆稱此件申請案已被核准，即不宜僅以自訴人單方面之指
      訴，遽認被告施用如其所言之詐術。
    (三)被告乙○○向自訴人借款時所開立之支票，經自訴人屆期提示雖被退票，有自
      訴人提出之支票暨退票理由單影本各一份在卷可明。惟既無積極適合之證據足
      資斷定被告曾以貸款已經核准乙事欺瞞自訴人，致其陷於錯誤，因而貸給八十
      萬元，則上開票據資料亦僅足證明其間存有民事糾紛而已，況雙方已於八十九
      年二月十九日就本件債務達成和解，訂有和解書一紙附卷可參。
四、綜合前述，自訴人所提出之證據尚不足證明被告共同涉嫌詐欺，本院亦查無此等
    事證，本件應僅係民事上之糾葛，容與刑法之詐欺罪無涉，應依前揭刑事訴訟法
    之規定及最高法院之判例意旨，諭知被告無罪之判決。
據上論斷，應依刑事訴訟法第三百四十三條、第三百零一條第一項，判決如主文。
中      華      民      國      八十九      年    八    月      九      日
                                        法  官  莊深淵
右正本證明與原本無異。
如不服本判決，應於送達後十日內向本院提出上訴狀（須附繕本），上訴於台灣高等
法院台中分院。
                                        書記官
中      華      民      國      八十九      年    八    月      九      日


司法院資訊處製作；財團法人民間司法改革基金會備份。
